臺灣高等法院臺中分院刑事判決
110年度金上訴字第1689號
上  訴  人  臺灣臺中地方檢察署檢察官
被      告  劉哲維


上列上訴人因被告加重詐欺等案件，不服臺灣臺中地方法院109
年度金訴字第149號中華民國110年6月29日第一審判決（起訴案
號：臺灣臺中地方檢察署109年度少連偵字第131號），提起上訴
，本院判決如下：
    主  文
上訴駁回。
    理  由
一、本件經本院審理結果，認第一審判決諭知被告戊○○（下稱被
    告) 無罪判決，並無不當，應予維持，並引用如附件所示第
    一審判決書記載之證據及理由。
二、檢察官上訴意旨略以：
　㈠本案查獲經過乃因員警於108年8月22日查獲正持金融卡提領
    特定犯罪所得之少年吳○○及前往收取該筆贓款之被告，並扣
    得所有工作機，於該工作機內之易信通訊，存有包括被告在
    內共7名成員之04群組，而該群組內成員包括被告、共犯蔡○○、少年吳○○、柯○○及證人李○○，並分別擔任詐欺集團裡1、
    2、3線車手角色。被告於該集團中係擔任車手頭角色，且被
    告戊○○就指揮少年吳○○部分，另經臺灣臺中地方法院108年
    度訴字第2830號判處應執行有期徒刑1年10月，緩刑5年，先
    予說明。
　㈡前揭通訊軟體截圖顯示最早留存通聯自同年月15日起，故被
    告辯稱其係於18日始加入乙情，已與實情不符。參以被告既
    負責聯繫上手境外詐欺集團，同時負有招募、指揮車手提領
    贓款、同時需負責將收取車手所提領贓款，並交回予詐欺集
    團核心成員，此種所謂「車手頭」之角色，自當車手集團成
    立最初即已加入，方屬合理。再依同案共同被告蔡○○於同年
    11月14日第2次警詢筆錄時，供稱：是被告介紹其加入詐騙
    集團擔任第2線成員，被告在我們詐騙集團要開始工作前也
    有去過2、3次，我大約從108年07月底開始至8月中，總共約
    20天上下，所獲得不法所得是吳○○拿給我的等語，應可證明
    上開「04群組」，確係被告所組招募。
　㈢共犯柯○○於同年12月11日警詢筆錄時供稱：「（該群組名稱0
    4，是由誰組成的？目的為何？）該群組是由綽號老白拉我
    進去群組裡面的。從事詐騙不法工作。」「（警方提示查扣
    戊○○的工作手機（3/27)頁GUCCI說2跟3呢、證件要拍照哦，
    為何意？）意思就是說要拍照在群組上，並確認是不是為本
    人。」「（警方提示查扣戊○○的工作手機（7/27）XX在群組
    裡面說把自己名字改一下，1後面加1、2後面加2、3後面加3
    為何意？）就是提領車手的位置，1就是負責查卡餘額、跟
    領錢，2就是1領錢完後要交給2，2再將錢交給3這樣的模式
    。」「（本案你所持人頭帳戶提款卡，是何人、何時、何地
    交付給你？）是在提領詐騙所得前一天，老白（戊○○）用易
    信跟我聯繫的，他說會有一個男子會開一台三菱的休旅車，
    會到文心路上的某家7-11便利商店拿給我。」等語。證人即
    少年劉○○於108年12月11日警詢時供稱：「我只認識『寬1』，
    他的名字為吳○○，我跟他之前在少觀所是同寢的…。」「我
    的身分證相片會在戊○○（易信暱稱：老白）工作手機内，係
    因為老白於108年7月中旬，以易信試圖招募我擔任詐欺集團
    車手，並要我傳身分證正反面相片給他，我傳完以後覺得不
    要越陷越深，就沒有加入該詐欺集團擔任車手或其他詐欺集
    團工作，其他人的身分證相片在該手機内原因我不清楚。」
    「戊○○有以易信詢問我擔任車手意願，並要我先傳身分證給
    他，我一開始有意願才傳我的身分證相片給戊○○，但是我後
    來還是沒有去他旗下擔任車手。」等語。證人李○○於108年1
    2月11日警詢時供稱：「我大約108年7月上旬加入的。是老
    白招募我進來的。沒有獲利，因為我只有去過一次，從早上
    等到下午，然後群組内說客人跳了，晚上我有去找老白，他
    跟我說這就是詐欺集團的工作，那我就回他我要作正當的工
    作，然後他就跟我說他要再去找別人，然後過沒幾天，群組
    内就沒有人留訊息了。」等語。從而依卷附上開「易信」通
    訊軟體之截圖畫面顯示，比對證人蔡○○、少年吳○○、柯○○、
    李○○、以及少年劉○○所為之證述，應為實情，當無不可信之
    理。
　㈣從而，被告至少自108年7月間起，即參與該車手集團，且於
    加入境外幹部「XX」所組詐欺集團後，與該集團之其他共犯
    間，以自己犯罪之意思，分擔集團內之部分犯罪行為，並相
    互利用彼此之犯罪行為，以完成犯罪之目的，則其於加入詐
    欺集團後，與集團內成員間具有犯意聯絡與行為分擔甚明，
    其就加入詐欺集團期間，其等就該詐欺集團向第三人詐取財
    物之全部所發生結果自應共同負責。
　㈤原審判決僅依柯○○於警詢中所供取款究有無交付予共犯蔡○○
    之細節，即為被告有利認定，並未考量共犯蔡○○等人於加入
    詐欺集團時早已知悉彼此，且於偵查中均能指認「老白」及
    所屬之詐欺集團成員為何人，原判決無視於此，而為被告無
    罪判決，揆諸前揭判例及裁判要旨，原審認事用法實有違誤
    ，請撤銷原判決，更為適法判決。
三、經查：
　　被告於108年間，確與少年吳○○參與同一車手詐欺組織，擔
    任轉交車手提領贓款予上游集團成員「XX」工作，並於108
    年8月20日至108年8月22日受領蔡○○所轉交由少年吳○○提領
    之詐欺贓款以製造金流斷點，經臺灣臺中地方法院108年度
    訴字第2830號判處應執行有期徒刑1年10月，附條件緩刑5年
    確定乙情，業據被告於該案中坦承，且有該案判決及臺灣高
    等法院被告前案紀錄表可參，從而，被告與少年吳○○、證人
    蔡○○等人確曾參與同一組織，並曾擔任較高階之車手工作乙
    情，應可認定。從而，本案主要爭點，乃在於⑴被告手機內
    之「04群組」對話紀錄，與本案附件附表A所示犯行有何關
    聯；⑵被告縱曾於108年7月間招募證人蔡○○、李○○及少年劉○○等人，然與本案證人柯○○於108年8月12日、108年8月13日
    提領贓款有何關聯，被告是否即應負共犯責任。
　㈠按共同實施犯罪行為之人，在合同意思範圍以內，各自分擔
    犯罪行為之一部，相互利用他人之行為，以達其犯罪之目的
    者，即應對於全部所發生之結果，共同負責。故行為人參與
    構成要件行為之實施，並不以參與構成犯罪事實之全部或始
    終參與為必要，即使僅參與構成犯罪事實之一部分，或僅參
    與某一階段之行為，亦足以成立共同正犯。然詐欺集團內部
    有不同組別、分層分工結構，不同組別中均有擔任車手、收
    水工作之成員，足見各組別各有負責之被害人，本院審酌詐
    欺集團層層分工之特殊犯罪型態，認就共同正犯之認定，以
    各犯罪組合受上層指示，對其等所實際參與提款、收款之被
    害人法益負責；就於詐欺組織中分工招募者，亦應僅就其所
    招募對象曾實際參與提款、收款之被害人法益負責，即足彰
    顯刑法對不同被害人財產保護之完整性，倘要對其等所不知
    悉之其他犯罪組合所為之犯罪行為負責，恐有過度評價之虞
    。
　㈡員警於被告身上所查扣行動電話內，查得「易信」通訊軟體
    內，有一名稱為「04」之群組，被告於該群組內之代號為「
    老白」，該群組最早通訊期間乃108年8月15日起，且最早發
    起訊息者為代號「GUCCI」之人，亦係「GUCCI」標註「老白
    」，要求「老白」把工作人資料發上來，並拉入此群組，經
    「老白」應允後，「GUCCI」又表示等等工作人員都會進來
    並貼上證件；於108年8月18日，「GUCCI」退出此群組前，
    要求「小白」有事跟「XX」說後，自108年8月19日起，群組
    內即開始有應提領之人頭帳戶討論等情，業據被告自承在卷
    ，且有該群組對話截圖照片在卷可稽（A1卷第52、55至56、
    61至62、64至65、68至72、76至77、82至83頁），此情應可
    認定，從而，被告辯稱其係108年8月18日始加入該組織，固
    與前揭群組成立時間係108年8月15日，及證人蔡○○、少年劉
    ○○、李○○於警詢時均證稱：被告係於108年7月招募其等加入
    組織工作等語，時間點上似無法吻合，然因前揭「04」群組
    實際上係108年8月18日後始開始討論人頭帳戶，實無法排除
    被告前揭所言，係指該群組成員實際預備犯罪之時間點；況
    前開群組既係於108年8月15日始由「GUCCI」要求被告將所
    招募之人邀請進入此群組，則被告縱與該群組內其他成員包
    括證人蔡○○、柯○○、李○○及少年吳○○有談論涉及應提領之人
    頭帳戶等情，亦與本案被告被訴與證人柯○○於108年8月12日
    、108年8月13日共犯加重詐欺取財及一般洗錢犯行無關。
　㈢檢察官上訴意旨另指，證人蔡○○、少年劉○○、李○○於警詢時
    均證稱：其等係於108年7月間，經被告招募加入犯罪組織等
    語，足認被告自108年7月間起即參與該組織，自應就該組織
    斯時起所為加重詐欺、一般洗錢犯行，均負擔共犯責任。然
    查：
　　⒈縱被告係以參與犯罪組織犯意，於108年7月間招募證人蔡○○、李○○及少年劉○○，然依前揭㈠說明，被告應僅就其自身
      及證人蔡○○、李○○及少年劉○○曾參與之加重詐欺、一般洗
      錢犯行，負擔共犯責任，尚難認被告應就該組織其他成員
      所為犯行，同負罪責。
　　⒉起訴意旨認附件附表A編號1、2所示犯行，均係由證人柯○○
      提領後，交予共犯蔡○○轉交被告，然此情除據證人柯○○指
      證外，並無其他積極證據足以佐證此情，而證人柯○○就此
      部分指證可信度，業經原審於附件判決理由㈢詳敘證人柯
      ○○證述前後不符之處；且證人蔡○○屢屢證述未曾自證人柯
      ○○處收取任何款項，從而，尚難僅憑證人柯○○此部分證述
      ，即認被告有親自參與，或由被告招募參與該組織之證人
      蔡○○有參與附件附表A編號1、2所示犯行。起訴意旨另認
      附件附表A編號3、4犯行，係證人柯○○於領款後，將款項
      放在「○○網路生活館-○○店」廁所，由不詳組織成員領取
      ，未見被告及其所招募之蔡○○、少年劉○○、李○○有何共同
      參與此部分犯行。此外，證人柯○○亦自陳：係經其友人林
      ○○介紹加入該詐欺組織等語，故難認被告有何需就證人柯
      ○○行為負擔共犯責任之情。
　　⒊綜上，證人柯○○並非被告所招募之成員，實難僅以被告曾
      於108年7月間招募其他組織成員，而證人柯○○恰巧係被告
      所持用工作機內「04」群組之成員，即認證人柯○○於附件
      附表A所示犯行，被告應負共犯責任。
四、綜上，檢察官上訴意旨，顯係持已為原判決指駁說明之事項
    再為爭執，本院經核原審論理並無違誤之處並補充如前，檢
    察官上訴未提出其他積極證據，足使本院產生無合理懷疑之
    有罪確信心證，依罪疑唯輕、罪疑有利於被告原則，自不得
    對被告為不利之認定。檢察官上訴無理由，應予駁回。
五、被告經合法傳喚，並無在監押情形，有臺灣高等法院被告前
    案紀錄表在卷可參，其無正當理由，於本院審判期日不到庭
    ，自得不待其陳述，逕行判決。　　
據上論結，應依刑事訴訟法第373條、第368條、第371條，判決
如主文。
本案經檢察官陳立偉提起公訴，檢察官張添興提起上訴，檢察官
丁○○到庭執行職務。
中　　華　　民　　國　　110 　年　　11　　月　　16　　日
            刑事第八庭　  審判長法　官　林  清  鈞
                                法　官　郭  瑞  祥
                                法　官　簡  婉  倫
以上正本證明與原本無異。     
被告不得上訴。
檢察官得提起上訴之理由，以刑事妥速審判法第9條第1項所列各
款情事為限。
檢察官如不服本判決應於收受送達後20日內向本院提出上訴書狀
，其未敘述上訴之理由者並得於提起上訴後20日內向本院補提理
由書（均須按他造當事人之人數附繕本）「切勿逕送上級法院」
。因疫情而遲誤不變期間，得向法院聲請回復原狀。
                                書記官  林　書　慶

中　　華　　民　　國　　110 　年　　11　　月　　16　　日
附件：
臺灣臺中地方法院刑事判決
                                    109年度金訴字第149號
公　訴　人　臺灣臺中地方檢察署檢察官
被　　　告　戊○○　男　民國00年00月00日生
                    身分證統一編號：Z000000000號
                    住臺中市○○區○○路00號
上列被告因詐欺等案件，經檢察官提起公訴（109年度少連偵字
第131號），本院判決如下：
    主    文
戊○○無罪。
    理    由
一、公訴意旨略以：
(一)被告戊○○於民國108年8月間之某日，參與並招募共同被告蔡
    ○○（所為本件犯行，由本院另行審理）加入成員有自己與共
    犯柯○○（自108年8月9日至108年8月13日參與，所涉本案加
    重詐欺及一般洗錢罪嫌，由檢察官另移送本院併108年度訴
    字第3090號案件審理）、吳姓少年（自108年8月初某日至10
    8年8月22日參與，由本院少年法庭調查）、暱稱「XX」、「
    皮卡丘」、「兔」等3人以上，以實施詐術為手段及最重本
    刑逾5年有期徒刑之洗錢防制法第14條第1項一般洗錢罪，所
    組成具有持續性、牟利性之有結構性組織（下稱本組織犯罪
    組織，被告戊○○、共同被告蔡○○所涉組織犯罪防制條例第3
    條第1項本文後段之參與犯罪組織罪嫌，前經檢察官以108年
    度少連偵字第352號、108年度少連偵字第479號《下稱前案》
    提起公訴，不在本件起訴範圍）。本組織之犯罪手段係由成
    員以電話、通訊軟體聯繫被害人，假借名義施用詐術使被害
    人將款項匯入本犯罪組織以不正方法所取得、由他人向金融
    機構申請開立之帳戶（下稱人頭帳戶），再由組織成員分為
    3線進行洗錢（共犯柯○○、吳姓少年為第1線成員，負責持人
    頭帳戶金融卡將贓款《即特定犯罪所得》領出，共同被告蔡○○
    為第2線成員，負責收取共犯柯○○、吳姓少年所交付之特定
    犯罪所得，被告戊○○為第3線成員，負責收取共同被告蔡○○
    所交付之特定犯罪所得。又本組織指揮者為傳達指令，使用
    「易信」通訊軟體設立名稱為「04」之群組，要求共犯柯○○
    、吳姓少年、共同被告蔡○○、被告戊○○加入該群組，並於暱
    稱後加上數字以利辨別為第幾線成員（共犯吳姓少年之暱稱
    為寬1、共犯柯○○之暱稱為派派，共同被告蔡○○之暱稱為索
    爾2、被告戊○○之暱稱為老白3），被告戊○○即持附表甲編號
    1之行動電話，共同被告蔡○○則持蘋果牌行動電話（未扣案
    ），接收前述群組所傳達之指令。
(二)被告戊○○、共同被告蔡○○、共犯柯○○、本犯罪組織涉案成員
    共同基於詐欺取財、一般洗錢之犯意聯絡，由本犯罪組織涉
    案成員於附表A所示之時間，以附表A所示之詐術方法，使附
    表A所示之被害人匯款至附表A所示之人頭帳戶，再由共犯柯
    ○○持附表A所示人頭帳戶之金融卡，將特定犯罪所得領出，
    再依照指示將特定犯罪所得放在指定地點或交付給共同被告
    蔡○○（詳如附表A「特定犯罪所得流向」欄所示），共同利
    用小額現金提款不必留下提款人身分資料之情形，且人頭帳
    戶開戶人與提款人不同之情形，將特定犯罪所得透過層層轉
    交方式予以分配，創造資金軌跡的斷點，掩飾及隱匿詐欺犯
    罪所得之去向而洗錢。
(三)嗣於108年8月22日13時11分許，警方在臺中市○○區○○路00號
    「碧根陽光廣場」，盤查正持附表乙編號2帳戶之金融卡，
    提領特定犯罪所得之共犯吳姓少年，並徵得共犯吳姓少年同
    意執行搜索，扣得附表乙所示之物品；接著於同日14時許，
    在臺中市○○區○○路000號2樓，盤查依照「XX」指示、前來收
    款之被告戊○○，亦徵得其同意執行搜索，扣押附表甲所示之
    物品。警方另於108年8月22日14時23分許，陪同共犯吳姓少
    年，在臺中市○○區○○路00號所設自動櫃員機，以附表乙編號
    2帳戶之金融卡，將該帳戶內之1萬元領出，並予以扣押。此
    外，警方於108年11月13日18時38分許，在臺中市○○區○○路0
    00號A棟10樓之3，持本署檢察官所開立拘票，將共同被告蔡
    ○○拘提到案（按被告戊○○、共同被告蔡○○、共犯吳姓少年共
    同對李鴻鑫、蕭金柱、鄧月梅、張杰富、黃四能詐欺及洗錢
    部分，已於前案起訴，於本案不另行處理）。經警方檢視附
    表甲編號1之行動電話，內有共犯柯○○之國民身分證照片，
    循線查悉本案即附表A所示之犯行。因認被告戊○○上開所為
    ，分別涉犯刑法第339條之4第1項第2款之三人以上共同犯詐
    欺取財罪嫌及洗錢防制法第14條第1項之洗錢罪嫌。
二、證據能力說明：按無罪判決，無刑事訴訟法第154條第2項「
    應依證據認定」之犯罪事實之存在。因此，同法第308條前
    段規定，無罪之判決書只須記載主文及理由。而其理由之論
    敘，僅須與卷存證據資料相符，且與經驗法則、論理法則無
    違即可，所使用之證據亦不以具有證據能力者為限，即使不
    具證據能力之傳聞證據，亦非不得資為彈劾證據使用。故無
    罪之判決書，就傳聞證據是否例外具有證據能力，本無須於
    理由內論敘說明（最高法院100年度台上字第2980號判決意
    旨可資參照）。是以本案為無罪之判決部分，自無庸逐一論
    述所引之各項證據是否具有證據能力，合先敘明。
三、按犯罪事實應依證據認定之，無證據不得認定其犯罪事實；
    不能證明被告犯罪者，應諭知無罪之判決，刑事訴訟法第15
    4條第2項、第301條第1項分別定有明文。次按刑事訴訟上證
    明之資料，無論其為直接或間接證據，均須達於通常一般之
    人均不致有所懷疑，而得確信其為真實之程度，始得據為有
    罪之認定，若關於被告是否犯罪之證明未能達此程度，而有
    合理懷疑之存在，致使無從形成有罪之確信，根據「罪證有
    疑，利於被告」之證據法則，即不得遽為不利被告之認定（
    最高法院76年台上字第4986號判例參照）。
四、公訴人起訴被告戊○○涉犯上揭加重詐欺取財、洗錢等罪嫌，
    無非係以：
(一)被告戊○○於警方調查、檢察官偵訊之供述（甲1卷頁61-82；
    A2卷頁19-22、A2卷51-54、A2卷109-110、A2卷397-399、A2
    卷405-411、甲3卷頁329-331）。
(二)共同被告蔡○○於警方調查、檢察官偵訊之自白（甲1卷頁165
    -175；B卷頁207-213、B卷頁233-235）。
(三)共犯柯○○於警方調查時、檢察官偵訊之供述（C卷頁37-41、
    甲1卷頁241-248；甲3卷頁204-206）。
(四)共犯吳姓少年於警方調查、檢察官偵訊時之證詞（A1卷頁95
    -103、105-167；A2卷頁108-109、405-411）。
(五)附表A所示被害人之陳述及所提證據：
  1.告訴人丙○○於警方調查時之陳述（C卷頁87-91）、告訴人丙○○提供之交易憑證（C卷頁93-95）。
  2.告訴人己○○於警方調查時之陳述（C卷頁119-121）、告訴人
    己○○提供之交易憑證（C卷頁123）。
  3.被害人甲○○提供於警方調查時之陳述（C卷頁141-143）、被
    害人甲○○提供之匯款申請書影本及存摺明細表（C卷頁
    145、147）。
  4.告訴人乙○○於警方調查時之陳述（C卷頁65-69）、告訴人乙○○提供之郵政匯款申請書（C頁71）及行動電話畫面（C卷頁
    73、75）。
(六)證明附表A所示帳戶之特定犯罪所得流向：
  1.彰化商業銀行帳號00000000000000號帳戶（戶名：徐○○）之
    歷史交易紀錄（C卷頁27-29）。
  2.基隆三沙灣郵局帳號00000000000000號帳戶（戶名：劉○○）
    之歷史交易紀錄（C卷頁33-35）。
  3.大林郵局帳號00000000000000號帳戶（戶名：莊○○）之歷史
    交易紀錄（C卷頁21-23）。
  4.共犯柯○○於108年8月12日之提款畫面（C卷頁43-51）、共犯
    柯○○於108年8月13日之提款畫面（C卷頁53-63）。
  5.警方所製作之提領一覽表4份（C卷頁25、31、19）。
(七)證明前案查獲經過：被告戊○○所簽署之搜索同意書（A1卷頁
    37）、附表甲之搜索扣押筆錄（A1卷頁39-47）、警方查獲
    被告戊○○時所拍攝之蒐證照片（A1卷頁49）、附表甲編號1
    行動電話「易信」通訊軟體之截圖（A1卷頁51-89）、附表
    甲編號1行動電話所存之證件照片（A1卷頁89-90）、附表乙
    之搜索扣押筆錄（A1卷頁109-115）、附表乙之搜索扣押筆
    錄（A1卷頁117-123）、附表乙之扣押物品照片（A1卷頁125
    -129）、警方檢視附表乙編號7行動電話所製作之截圖（A1
    卷頁149-159）、警方會同共犯吳姓少年查詢附表乙編號2-6
    所示金融卡之自動櫃員機交易明細表（A1卷頁163-165）、1
    08年8月21日之監視器畫面（A1卷頁169-170）、108年8月22
    日之監視器畫面（A1卷頁171-175）、附表乙編號2-6所示人
    頭帳戶之客戶資料及交易明細表（A2卷頁67-97）、檢察官
    核發拘提共同被告蔡○○之拘票（B卷頁201-203）為據。
五、訊據被告戊○○否認有何加重詐欺取財、洗錢犯行，辯稱：伊
    認識蔡○○、不認識柯○○，起訴書指伊自108年8月9日起加入
    詐欺集團不正確，伊是於108年8月21日被拘捕日前4天加入
    集團，本件起訴之被害人是於108年8月12日、13日被騙而匯
    款；柯○○緊接著於8月12日、8月13日將被害人被騙款項領出
    來，柯○○領取這幾位被害人之款項就算有交給蔡○○，伊也沒
    有參與，也沒有從蔡○○那裡拿到柯○○所領的錢。起訴書附表
    A編號1、2部分，伊於108年8月12日當日未出現在「○○道會
    館」或西屯區福興路「麥當勞」，並無收受蔡○○轉交之贓款
    等語。經查：
(一)共同被告蔡○○及共犯柯○○、吳姓少年所屬之詐欺集團成員有
    於公訴意旨所指即附表A「施用詐術方法」欄所示時間108年
    8月12日、108年8月13日先後對附表A所示被害人施用詐術，
    致被害人陷於錯誤而匯款至附表A所示人頭帳戶，再由共犯
    柯○○於108年8月12日持人頭帳戶金融卡提領附表A編號1、2
    所示被害人匯入之款項；於108年8月13日持人頭帳戶金融卡
    提領附表A編號3、4所示被害人匯入之款項並將贓款放置特
    定地點任由詐欺集團不詳成員取走等情，業據共犯柯○○於警
    詢（見C卷第38至41頁；甲1卷第242至244頁）及偵訊時坦認
    （見甲3卷第205頁），核與附表A編號1告訴人丙○○於警詢證
    述（見C卷第87至91頁）、附表A編號2告訴人己○○於警詢證
    述（見C卷第119至121頁）、附表A編號3被害人甲○○於警詢
    證述（見C卷第141至143頁）、附表A編號4告訴人乙○○於警
    詢證述（見C卷第65至69頁）遭詐騙後匯款至人頭帳戶情節
    ，大致相符，且有⑴告訴人丙○○提出之中國信託銀行自動櫃
    員機交易明細表影本（見C卷第93頁）、告訴人己○○提出之
    中國信託銀行自動櫃員機交易明細表影本（見C卷第123頁）
    、被害人甲○○提出之第一商業銀行匯款申請書回條暨存摺內
    頁影本（見C卷第145至147頁）、告訴人乙○○提出之翻拍行
    動電話詐欺集團成員來電紀錄（見C卷第73至75頁）及郵政
    入戶匯款申請書影本（見C卷第71頁）；⑵108年8月12日三信
    銀行碧根廣場自動櫃員機錄影畫面翻拍相片（見C卷第43至4
    9頁）、108年8月12日合作金庫銀行水湳分行自動櫃員機錄
    影畫面翻拍相片（見C卷第51頁）、108年8月13日彰化銀行
    臺中工業區○○工業公司自動櫃員機錄影畫面翻拍相片（見C
    卷第59至63頁）、108年8月13日全家超商臺中西屯店自動櫃
    員機錄影畫面翻拍相片（見C卷第53至57頁）、員警製作提
    領一覽表（見C卷第25、31、19頁）；⑶彰化商業銀行帳號00
    000000000000號帳戶（戶名徐○○）之交易明細查詢（見C卷
    第27至29頁）、基隆三沙灣郵局帳號00000000000000號帳戶
    （戶名劉○○）之客戶歷史交易紀錄（見C卷第33至35頁）、
    大林郵局帳號00000000000000號帳戶（戶名莊○○）之客戶歷
    史交易紀錄（見C卷第21至23頁）附卷可稽，上開情節可認
    為真實。然綜觀上開附表A所示被害人於警詢之指訴，其等
    僅指稱遭詐欺集團成員以電話佯裝親屬、網購客服人員、銀
    行人員詐騙而匯出款項，其等所指證遭詐騙過程，均未指出
    有與任何車手實際接觸；另上開被害人匯款交易憑證、車手
    提款之自動櫃員機錄影畫面、人頭帳戶之交易明細等證據，
    配合車手即共犯柯○○之自白，固足證明共犯柯○○及詐欺集團
    成員之上開犯行。惟觀諸上開證據，並未有被告戊○○曾出現
    在犯罪現場之畫面，或與被告戊○○有何關連。綜上，上開證
    據本不足證明被告戊○○有參與本件犯行。
(二)公訴人復舉附表甲編號1行動電話「易信」通訊軟體之截圖
    （見A1卷頁第51至89頁）為據。上開行動電話係員警自被告
    戊○○身上查扣乙節，固為被告戊○○坦認，且有搜索扣押筆錄
    附卷可查，然依上開「易信」通訊軟體之截圖所能顯示群組
    最早通聯時間係自108年8月15日起（見A1卷第52頁），已在
    共犯柯○○提領附表A所示款項之後，且觀諸群組暱稱「老白
    」與其他成員所談論涉及應提領之人頭帳戶，僅有附表乙編
    號2至6所示人頭帳戶（按即前案部分人頭帳戶，見A1卷第55
    至56頁、第61至62頁、第64至65頁、第68至72頁、第76至77
    頁、第82至83頁），並無附表A所示人頭帳戶，再者，與老
    白對談之群組成員暱稱「GUCCI」、「皮卡丘」、「XX」、
    「胖胖」、「寬」、「索爾2」、「茫然3」，尚無從證明該
    等成員即係共同被告蔡○○，更無從據此推論被告戊○○有與共
    同被告蔡○○對本件領出之贓款流向為磋商謀議。
(三)公訴意旨本未指附表A編號3、4之贓款係由被告戊○○所收取
    ，至公訴意旨雖認本件附表A編號1、2之贓款係經由共同被
    告蔡○○向共犯柯○○取得後交付被告戊○○。惟共犯柯○○固於10
    8年9月20日警詢供稱：伊係於108年8月11日經由不詳之人加
    入詐欺集團，於當日晚上向陌生男子取得工作用行動電話，
    之後該電話中通訊軟體易信暱稱「小黑」之男子聯絡伊、指
    示伊提款，伊提領款項後依「小黑」指示將贓款、工作用電
    話、金融卡放在○○網路生活館○○店男廁內等語（見C卷第40
    至41頁）；於108年12月11日警詢則供稱：伊經由朋友林○○
    介紹加入詐欺集團，是易信暱稱「老白」即戊○○拉伊進入集
    團易信「04」群組，「老白」負責發薪水及叫伊刷存摺，暱
    稱「索爾」即蔡○○負責收水，提款使用之金融卡是「老白」
    於提款前1日以易信通知伊至文心路上某統一超商向某男子
    拿取，伊提領附表A編號1、2款項後，依蔡○○以易信指示，
    分別至「○○道會館」、逢甲路與福星路「麥當勞」將贓款交
    付蔡○○等語（見甲1卷第243至246頁）；於108年12月11日偵
    訊時供稱：伊於108年8月9日經林○○介紹加入集團，伊依林○○指示於8月9日至統一超商領取「老白」寄送包裹，內有工
    作用電話及金融卡，之後林○○叫伊註冊易信帳號，伊註冊後
    ，由「小黑」拉伊進群組，伊記得「老白」暱稱是「小黑」
    ，後來改成「老白」等語（見甲3卷第204至206頁）。互核
    共犯柯○○上開歷次供述，有關其究竟是依「小黑」抑或「老
    白」指示而提款、究竟是依「老白」抑或林○○指示而前往統
    一超商取得金融卡、究竟是提款前1日抑或108年8月9日取得
    金融卡、附表A編號1至2贓款有無實際交付共同被告蔡○○等
    節，前後已有不符。參以共同被告蔡○○於108年11月14日警
    詢供稱：柯○○於108年8月初至工業區提領詐騙所得，之後未
    將贓款交給伊等語（見甲1卷第171頁）；於108年11月14日
    偵訊時供稱：伊未收過柯○○領出之款項，伊與柯○○只做1天
    ，柯○○就把錢捲走等語（見B卷第212頁），核與上開共犯柯
    ○○所述情節不符，是單憑本件提領車手即共犯柯○○之供述，
    實難認本件附表A編號1、2之贓款即如起訴書所指流向被告
    戊○○，或被告戊○○有何指示共犯柯○○提領本件款項之行為。
(四)另共同被告蔡○○固於108年11月14日警詢供稱：易信群組暱
    稱「老白」是戊○○，戊○○介紹伊加入詐欺集團，伊於108年7
    月底起至8月中參與集團等語（見甲1卷第170至171頁、第17
    5頁）；於108年11月14日偵訊時供稱：伊於108年7月底、8
    月初加入集團，是經戊○○介紹加入，戊○○之易信暱稱「老白
    」，伊所收到贓款都是當面交給戊○○等語（見B卷第208至20
    9頁）；於108年11月21日偵訊時供稱：伊會參與詐欺集團是
    經戊○○介紹等語（見B卷第234頁）。惟其既然否認有自共犯
    柯○○處收取本件贓款，已如前述，則其上開供稱「所收到贓
    款都是當面交給戊○○」等語，是否係指本件附表A編號1、2
    所示款項抑或其與被告戊○○共犯之前案或其他犯行之款項，
    已有可疑。再者，其雖供稱係於108年7月底經被告戊○○介紹
    加入本件詐欺集團等語，固在本件附表A所示被害人遭詐騙
    時間之前，然被告或共犯之自白，不得作為有罪判決之唯一
    證據，仍應調查其他必要之證據，以察其是否與事實相符。
    刑事訴訟法第156條第2項定有明文。其立法旨意在防範被告
    或共犯之自白與真實不符，故對自白在證據上之價值加以限
    制，明定須藉補強證據以擔保其真實性。而所謂補強證據，
    係指該自白本身以外之別一證據，與自白具有關連性，並因
    兩者之相互利用，得以證明所指犯罪事實具有相當程度真實
    性而言。雖所補強者，非以犯罪事實之全部為必要，但亦須
    因補強證據與自白之相互印證，足使犯罪事實獲得確信者，
    始足當之。又二人以上任意共犯（即原得由一人單獨完成犯
    罪，而由二人以上共同實行者）或聚合犯（即二人以上之參
    與實行始能成立之犯罪，而二人以上係朝同一目標共同參與
    犯罪之實行者）之自白，內容縱屬一致，仍屬自白之範疇，
    須有補強證據以擔保自白之真實性，不能以彼此自白互為補
    強（最高法院最高法院109年台上字第1266號、106年台上字
    第2929號判決參照）。共同被告蔡○○、共犯柯○○與被告戊○○
    既具有共同正犯關係，而共犯柯○○之陳述已有如上瑕疵，共
    同被告蔡○○上開為被告戊○○不利之陳述，仍應有補強證據佐
    其陳述之真實性，本不能逕以其與共犯柯○○之供述，彼此互
    為補強。本院審酌本件全部卷證，除上開共犯柯○○、共同被
    告蔡○○不利於被告戊○○之陳述，尚無其他補強證據足資證明
    被告戊○○有何共謀、分擔施行本件犯行，自不得單憑上開共
    犯柯○○、共同被告蔡○○之陳述，遽認被告戊○○有參與本件犯
    行而應負共犯之責。
六、綜上所述，公訴人所指出之證明方法，僅能證明本件共犯柯
    ○○及詐欺集團其他成員有共犯公訴意旨所示之犯行，然被告
    戊○○既否認參與本案犯行，而公訴人所指出上開證明方法，
    除共犯柯○○、共同被告蔡○○之陳述外，別無其他補強證據佐
    證，既不能證明被告戊○○犯罪，基於無罪推定之原則，即應
    為有利於被告戊○○之認定。揆諸上開規定及說明，依法自應
    為被告戊○○無罪判決之諭知，以昭審慎。
據上論斷，應依刑事訴訟法第301條第1項前段，判決如主文。
本案經檢察官陳立偉提起公訴，檢察官宋恭良、張添興到庭執行
職務。
中　　華　　民　　國  　110　　年　　6　　月　　29　　日
                  刑事第十六庭  審判長法  官  林德鑫

                                      法  官  洪瑞隆

                                      法  官  陳怡秀
以上正本證明與原本無異。
如不服本判決應於收受判決後20日內向本院提出上訴書狀，並應
敘述具體理由；其未敘述上訴理由者，應於上訴期間屆滿後20日
內向本院補提理由書（均須按他造當事人之人數附繕本）「切勿
逕送上級法院」。
中　　華　　民　　國　  110　　年　　6　　月　　29　　日
                                      書記官　劉家汝

附表甲：警方於108年8月22日，在臺中市○○區○○路000號2樓(麥當勞)前，經徵得戊○○同意所扣押之物品。    編號 物品名稱 數量及單位 備註   1 蘋果牌手機(工作機)IMEI：000000000000000、電話號碼：+00000000000 1支    2 贓款 26500元    3 蘋果牌手機IMEI：000000000000000、電話號碼：0000000000 1支  




附表乙：警方於108年8月22日14時許，在臺中市○○區○○路00號，經吳姓少年自動提出所扣押之物品。    編號 物品名稱 數量及單位 備註   1 新臺幣 20000元    2 華南商業銀行帳號000000000000號帳戶(戶名：徐瑜苹)之金融卡 1張    3 中華郵政股份有限公司帳號00000000000000號帳戶(戶名：徐瑜苹)之金融卡 1張    4 渣打商業銀行帳號00000000000000號帳戶(戶名：徐瑜苹)之金融卡 1張    5 中國信託商業銀行帳號000000000000號帳戶(戶名：徐瑜苹)之金融卡 1張    6 國泰世華商業銀行帳號000000000000號帳戶(戶名：徐瑜苹)之金融卡 1張    7 三星牌手機(門號：0000000000、IMEI：00000000000 0000、000000000000000) 1支  


附表A

編號 被害人 施用詐術方法 被害人匯款時間(年.月.日.時：分） 匯款金額 本案犯罪組織收受存款金額所用之人頭帳戶 特定犯罪所得流向   1 杜伊柔 本犯罪組織涉案成員佯裝為網路商家、銀行人員，自108年8月12日16時38分許起，以電話聯繫位在新北市林口區之杜伊柔，佯稱杜伊柔先前在網路上購買書籍因設定錯誤，需至自動櫃員機操作以解除重複扣款云云。杜伊柔因而陷於錯誤而依指示操作自動櫃員機匯款(匯款情形如右側3欄位所示)。 108.8.1218:10 2萬9985元 彰化商業銀行帳號0000000000000號帳戶(戶名：徐○○) 柯○○於108年8月12日18時17分至20分，在臺中市○○區○○路00號「碧根廣場」所設自動櫃員機，持左列帳戶之金融卡，接續提領2萬元、1000元、9000元(所領款項含其他來路不明存款，每次提領均從該帳戶內扣除5元手續費)，之後於同日19時20分許，在臺中市○○區○○路000巷00號「○○道會館」，將所領得之特定犯罪所得，交付給蔡○○。蔡○○再將特定犯罪所得交付給戊○○，戊○○再依本組織之指示將特定犯罪所得放到指定地點，或交付給其他成員。   2 己○○ 本犯罪組織涉案成員佯裝為網路商家、銀行人員自108年8月12日19時51分許起，以電話聯繫位在臺南市鹽水區之己○○，佯稱己○○先前在網路上購買書籍因設定錯誤，需至自動櫃員機操作以解除重複扣款云云。己○○因而陷於錯誤而依指示操作自動櫃員機匯款(匯款情形如右側3欄位所示)。 108.8.1220:55 2萬9985元 彰化商業銀行帳號0000000000000號帳戶(戶名：徐○○) 柯○○於108年8月12日20時58分至59分，在臺中市○○區○○路0號「合作金庫商業銀行水湳分行」所設自動櫃員機，持左列帳戶之金融卡，接續提領2萬元、9000元(每次提領均從該帳戶內扣除5元手續費)，之後蔡○○指示，於同日晚間前往臺中市○○區○○路000號之「麥當勞」餐廳，將所領得之特定犯罪所得放置在該餐廳廁所馬桶上。蔡○○隨即進入該廁所內將特定犯罪所得取走，交付給戊○○。戊○○再依本組織之指示將特定犯罪所得放到指定地點，或交付給其他成員。   3 甲○○ 本犯罪組織涉案成員佯裝為甲○○之姪子，自108年8月13日上午11時41分許起，以電話聯繫位在高雄市新興區之甲○○，告知急需借錢。甲○○因而陷於錯誤而匯款(匯款情形如右側3欄位所示)。 108.8.1312:19 12萬元 基隆三沙灣郵局帳號00000000000000號帳戶(戶名：劉○○) 柯○○於108年8月13日12時53分至12時57分許，在臺中市○○區○○區○路0號所設自動櫃員機，提領2萬元、2萬元、2萬元、2萬元、2萬元、2萬元。   4 乙○○ 本犯罪組織涉案成員成員冒充為乙○○之姪子，自108年8月12日19時57分許起，以電話聯繫位在高雄市苓雅區之乙○○，佯稱需做生意借款。乙○○因而陷於錯誤而匯款(匯款情形如右側3欄位所示)。 108.8.1314:9 3萬元 大林郵局帳號00000000000000號帳戶(戶名：莊○○) 柯○○於108年8月13日14時19分至14時20分，在臺中市○○區○○區○○路0段00○00號「全家超商臺中西屯店」所設自動櫃員機，持左列帳戶之金融卡，接續提領2萬元、2萬元、2萬元(所領款項含其他來路不明存款，每次提領均從該帳戶內扣除5元手續費)，之後將所領之特定犯罪所得，連同編號3所領之特定犯罪所得，放在臺中市○○區○○路0段000號「○○網路生活館-○○店」廁所內，遭身分不詳之本犯罪組織涉案成員取走。